【裁判字號】    99,訴,884
【裁判日期】    991224
【裁判案由】    毒品危害防制條例
【裁判全文】
臺灣臺北地方法院刑事判決               99年度訴字第884號
公  訴  人  臺灣臺北地方法院檢察署檢察官
被      告  王藝潔
上列被告因違反毒品危害防制條例案件，經檢察官提起公訴（99
年度撤緩偵字第208號），被告於本院準備程序進行中，就被訴
事實為有罪之陳述，經本院告知簡式審判程序意旨，並聽取公訴
人及被告之意見後，本院合議庭裁定由受命法官獨任依簡式審判
程序審理，並判決如下：
    主  文
王藝潔施用第一級毒品，處有期徒刑陸月，如易科罰金，以新臺
幣壹仟元折算壹日，扣案含有第一級毒品海洛因殘渣之注射針筒
壹支（毒品量微無法磅秤）沒收銷燬之；又施用第一級毒品，處
有期徒刑陸月，如易科罰金，以新臺幣壹仟元折算壹日，扣案第
一級毒品海洛因（驗餘淨重零點壹肆肆公克）沒收銷燬之、包
裝上開毒品之包裝袋壹個沒收。應執行有期徒刑拾月，如易科罰
金，以新臺幣壹仟元折算壹日，扣案含有第一級毒品海洛因殘渣
之注射針筒壹支（毒品量微無法磅秤）、第一級毒品海洛因（驗
餘淨重零點壹肆肆公克）均沒收銷燬之、包裝上開毒品之包裝
袋壹個沒收。
    事  實
一、王藝潔於民國95年間因違反毒品危害防制條例案件（施用第
    一級毒品），經臺灣板橋地方法院以96年度毒聲字第159號
    裁定送勒戒處所觀察、勒戒後，因有繼續施用毒品之傾向，
    再經同院於96年6月7日裁定令入戒治處所施以強制，嗣經執
    行戒治逾6個月，經評估認無繼續戒治之必要，於97年4月18
    日停止處分執行而執行完畢出所，並經臺灣板橋地方法院檢
    察署檢察官以97年度戒毒偵字第227號為不起訴處分確定。
二、詎王藝潔仍不知悛悔，其明知海洛因係業經公告列為毒品危
    害防制條例第2條第2項第1款之第一級毒品，不得非法持有
    、施用，詎仍未戒除施用毒品習性，復各基於施用第一級毒
    品海洛因之犯意，分別為下列犯行：
  (一)於98年1月17日上午5時35分許為警查獲前回溯26小時內之某
    日時許，在其位於臺北縣新莊市○○街395巷28號2樓之住處
    內，以將第一級毒品海洛因置於針筒內加水稀釋注射之方式
    ，施用第一級毒品海洛因1次。嗣於98年1月17日上午5時35
    分許，因形跡可疑，為警在臺北市中山區○○○路與民生東
    路口前盤查，而扣得其所有且供施用本案海洛因所用之注射
    針筒1支（其內所含第一級毒品海洛因成分之米白色殘渣量
    微無法磅秤），並經警方徵得其同意採尿送驗，送驗結果呈
    鴉片類（嗎啡、可待因）陽性反應，始悉上情。
  (二)於99年2月7日下午10時10分許為警查獲前回溯26小時內之某
    日時許，在臺北縣板橋市某不詳友人之住處內，以將第一級
    毒品海洛因置於針筒內加水稀釋注射之方式，施用第一級毒
    品海洛因1次。嗣於99年2月7日下午10時10分許，因行跡可
    疑，復係毒品治安顧慮人口，為警在臺北市中山區○○○路
    362號前盤查，而扣得其所有且供本案施用第一級毒品海洛
    因1包（淨重0.1440公克、驗餘淨重0.1434公克，起訴書誤
    載為淨重0.2公克），並經警方徵得其同意採尿送驗，送驗
    結果呈鴉片類（嗎啡、可待因）陽性反應，始悉上情。
三、案經臺北市政府警察局中山分局報請臺灣臺北地方法院檢察
    署檢察官偵查起訴。被告於本院準備程序進行中，就被訴事
    實均為有罪之陳述，經本院告知簡式審判程序意旨，並聽取
    公訴人及被告之意見後，本院合議庭裁定由受命法官獨任依
    簡式審判程序審理。
    理  由
一、訊據被告王藝潔對於上揭時、地，分別施用第一級毒品海洛
    因各1次之犯罪事實均坦承不諱（見本院99年12月7日準備程
    序筆錄及審判筆錄），又被告於98年1月17日、98年2月7日
    為警查獲後，分別經警所採集之尿液，經分別送臺灣尖端先
    進生技醫藥股份有限公司以ＥＩＡ酵素免疫分析法初步檢驗
    ，並以ＧＣ/ＭＳ氣相層析/質譜儀法確認檢驗之結果，均呈
    鴉片類（嗎啡、可待因）陽性反應之情，有該公司分別於98
    年2月6日（尿液檢體編號：036785號）、98年2月18日（尿
    液檢體編號：036888號）出具之濫用藥物檢驗報告各1張（
    見臺灣臺北地方法院檢察署98年毒偵字第437號偵查卷宗〈
    下稱毒偵437號卷〉第37頁、第41頁）、臺北市政府警察局
    偵辦毒品案件檢體委驗單各1張（見毒偵437號卷第36頁、第
    39頁）在卷可稽。此外，復有扣案之海洛因1包（淨重0.144
    0公克，取樣0.0006公克，驗餘淨重0.1434公克）、注射針
    筒1支（其內所含之海洛因殘渣量微無法磅秤）可佐，而上
    開海洛因1包、注射針筒1支經送驗結果，確實均檢出含有第
    一級毒品海洛因成分各情，有交通部民用航空局航空醫務中
    心98年2月25日航藥鑑字第0980937號毒品鑑定書1紙（見毒
    偵437號卷第62頁）、交通部民用航空局航空醫務中心99年6
    月25日航藥鑑字第0994155號毒品鑑定書1紙（見本院卷第23
    頁）附卷可參，足徵被告前開出於任意性之自白均與事實相
    符，堪以採信。本案事證明確，被告犯行均堪予認定，均應
    依法論科。
二、被告前於95年間因違反毒品危害防制條例案件（施用第一級
    毒品），經臺灣板橋地方法院以96年度毒聲字第159號裁定
    送勒戒處所觀察、勒戒後，因有繼續施用毒品之傾向，再經
    同院於96年6月7日裁定令入戒治處所施以強制，嗣經執行戒
    治逾6個月，經評估認無繼續戒治之必要，於97年4月18日停
    止處分執行而執行完畢出所，並經臺灣板橋地方法院檢察署
    檢察官以97年度戒毒偵字第227號為不起訴處分確定之事實
    ，有臺灣高等法院被告前案紀錄表1份在卷可稽，是被告於
    強制戒治執行完畢後5年內，均再犯本案施用毒品犯行，應
    依毒品危害防制條例第10條規定逕予追訴處罰。
三、按海洛因係毒品危害防制條例第2條第2項第1款所定之第一
    級毒品，不得非法持有、施用。核被告就事實欄二、(一)、(二)
    所示之行為，均係犯毒品危害防制條例第10條第1項施用第
    一級毒品罪。其各次持有第一級毒品海洛因之低度行為，均
    為各次施用之高度行為所吸收，均不另論罪。被告前開2次
    施用第一級毒品之犯行，犯意各別，應予分論併罰。爰審酌
    被告前經觀察、勒戒及強制戒治完畢後，猶未戒除施用毒品
    惡習，素行不佳，足徵其自我檢束能力低弱且耽溺已深，惟
    其施用毒品係戕害自身健康，且犯後坦承犯行之尚可態度，
    及其犯罪之動機、目的、手段等一切情狀，爰分別量處如主
    文所示之刑，及均諭知易科罰金之折算標準，並定其應執行
    之刑及諭知易科罰金之折算標準，以資懲儆（按依司法院釋
    字第662號解釋：「中華民國94年2月2日修正公布之現行刑
    法第41條第2項，關於數罪併罰，數宣告刑均得易科罰金，
    而定應執行刑之刑逾6個月者，排除適用同條第1項得易科罰
    金之規定部分，與憲法第23條規定有違，並與本院釋字第36
    6號解釋意旨不符，應自本解釋公布之日起失其效力。」，
    而刑法第41條第8項於98年12月30日經總統公布：「第1項至
    第4項及第7項之規定，於數罪併罰之數罪，均得易科罰金或
    易服社會勞動者，其應執行之刑逾6月者，亦得適用之」，
    再依同日修正之刑法施行法第10條規定「刑法修正條文及本
    法修正條文，除施行日期者外，自公布日施行」，故修正後
    之刑法第41條第8項已經於98年12月30日生效，對於數罪併
    罰，數宣告刑均得易科罰金，而定應執行之刑超過6個月之
    案件，依司法院大法官會議釋字第366號、第662號解釋意旨
    、98年12月30日公布之刑法第41條第8項之規定，得易科罰
    金，是修正前刑法第41條第2項之規定既業已失效，自毋庸
    為新舊法之比較，而應逕依現行有效之法律即修正後刑法第
    41條第8項之規定，諭知易科罰金之折算標準，附此敘明）
    。
四、扣案注射針筒1支，其內含有第一級毒品海洛因殘渣，且該
    毒品殘渣量微無法磅秤，復與針筒無法單獨析離之情，有交
    通部民用航空局航空醫務中心99年6月25日航藥鑑字第09941
    55號毒品鑑定書1紙（見本院卷第23頁）附卷可考，應依毒
    品危害防制條例第18條第1項前段之規定，不問屬於被告與
    否，沒收銷燬之。又扣案第一級毒品海洛因（驗餘淨重0.14
    34公克），為查獲之毒品，不問屬於犯人與否，應依毒品危
    害防制條例第18條第1項前段規定宣告沒收並銷燬之。至於
    鑑驗耗損部分，既已滅失不存在，自無庸併予宣告沒收。包
    裝上開毒品之包裝袋1個，具有防止毒品裸露、逸出及潮濕
    之功用，並便於攜帶，自屬供被告犯如事實欄二、(二)所示施
    用第一級毒品犯罪所用之物，且該包裝袋連同袋內盛裝之上
    開毒品均屬被告所有之情，業據被告供承在卷，爰依刑法第
    38條第1項第2款規定，就該包裝袋1個併予宣告沒收。
據上論斷，應依刑事訴訟法第273條之1第1項、第299條第1項前
段，毒品危害防制條例第10條第1項、第18條第1項前段，刑法第
11條前段、第41條第1項前段、第8項、第38條第1項第2款、第51
條第5款，判決如主文。
本案經檢察官楊婉鈺到庭執行職務。
中    華    民    國    99    年    12    月    24    日
                  刑事第十庭  法  官  謝昀璉
上正本證明與原本無異。
如不服本判決應於收受送達後10日內向本院提出上訴書狀，並應
敘述具體理由；其未敘述上訴理由者，應於上訴期間屆滿後20日
內向本院補提理由書（均須按他造當事人之人數附繕本）「切勿
逕送上級法院」。
                              書記官  鄭雅文
中    華    民    國    99    年    12    月    27    日
附錄法條：毒品危害防制條例第10條第1項。
毒品危害防制條例第10條
施用第一級毒品者，處6 月以上5 年以下有期徒刑。
施用第二級毒品者，處3 年以下有期徒刑。

司法院資訊處製作；財團法人民間司法改革基金會備份。
